【裁判字號】    89,台上,3473
【裁判日期】    890615
【裁判案由】    侵占等罪
【裁判全文】
最高法院刑事判決                              八十九年度台上字第三四七三號
    上訴人  有金股份有限公司
    代表人  陳周美捉
    被  告  乙○○○
            甲 ○ ○
右上訴人因自訴被告等侵占等罪案件，不服台灣高等法院中華民國八十七年五月十四
日第二審更審判決（八十五年度上更(二)字第一一八一號，自訴案號：台灣台北地方法
院八十二年度自字第一一五一號），提起上訴，本院判決如左：
    主  文
上訴駁回。
    理  由
甲、侵占部分：
按刑事訴訟法第三百七十七條規定：上訴於第三審法院，非以判決違背法令為理由，
不得為之。是提起第三審上訴，應以原判決違背法令為理由，係屬法定要件。且必須
依據卷內資料為具體之指摘，並足據以辨認原判決已具備違背法令之形式，始屬相當
。本件原判決以上訴人並無確實證據，足資證明被告乙○○○、甲○○有侵占等情，
查無其他積極證據足證被告等有被訴之犯罪事實，認其犯罪均屬不能證明，因而維持
第一審諭知被告等無罪之判決，駁回上訴人在第二審之上訴，已經詳述其理由。略謂
訊之被告等均否認有侵占情事，被告乙○○○於民國六十七年間經臨時股東會選為監
察人，因係家族公司，印章交公司保管，住在高雄，未實際執行監察人工作，均由陳
德深（已死亡）處理，其已年邁，復患柏金森病，凡事記不清楚，但無與陳德深共謀
侵占等語置辯。被告甲○○則以陳德深與上訴人代表人之夫陳德仁為兄弟關係，兄弟
失和，公司印章等資料缺失無法運作，陳德深有借錢給公司，以變通方式經營，至公
司如何借貸經營，均由陳德深為之，陳德深、陳德仁二人，均係其舅舅，陳周美捉係
其舅母，乙○○○係其母親，其為小職員，一切聽命行事，並無任何侵占行為。並詳
加說明該家公司自設立、改組、發生糾紛之詳情；說明公司於五十八年十一月間設立
時，董事長為陳德深，經理兼董事為陳德仁，監察人為陳周美捉，登記營業項目為投
資有價證券；於六十四年間改選董監事，董事長仍為陳德深，董事陳周美捉，王陳明
珠（陳德深之姊），監察人為陳德仁，有公司登記卷可憑；六十五年間陳德仁、陳德
深兄弟不合，陳德深曾代表公司訴請陳德仁、陳周美捉夫妻返還公司之印鑑及公司執
照，獲勝訴判決，有第一審六十五年度訴字第九六四七號民事判決在卷可稽；陳德仁
於六十五年起取走公司之印鑑章後，夫妻二人曾於六十五年七月刊登聲明啟事，謂公
司除三個印鑑（刊登之印文）外，其他印章公司不予承認等情，有剪報在卷可憑；陳
德仁更以公司董事長自居，於六十八年發函台北市政府建設局陳明「該公司之印鑑章
在其保管中」，並未遺失，有該函件影本可考；乙○○○於六十七年間當選監察人，
陳周美捉否認該次股東會之決議，曾提起撤銷股東會決議之訴，卻遭駁回，乙○○○
因而確定為公司監察人，因無公司印鑑章等，卻無法變更公司登記，公司為繼續經營
，由陳德深借與公司資金以買賣股票，但在還款方面，無公司印鑑章等資料，由監察
人代理公司簽發本票給債權人陳德深，陳德深據以聲請法院裁定准予強制執行，陳德
深確有借款給公司買賣股票，以持續公司業務之進行，公司因借款而簽發本票，陳德
深為債權人而執有公司之本票，因而向法院聲請裁定，並據以對公司財產為強制執行
，經另一董事王陳明珠證述在卷。且王陳明珠部分（係上訴人以相同之理由提出告訴
者），業經判決無罪確定，此有台灣台北地方法院七十年度易字第三二二六號判決影
本在卷可憑（見一審卷第二宗第一七六頁），其判決理由內有「陳德深確有借款給公
司，民事聲請事件及民事強制執行事件，均係由陳德深一手所製造」之論斷，則該件
判決可作為本件之參考，綜合上開事證，認被告等被訴之侵占事實，為不能證明，應
予維持無罪判決之理由，至為詳盡。從形式上觀察，原判決尚無違背法令之情形存在
。上訴意旨置原判決之明確論斷說明於不顧，對原判決理由已經明事項，仍執陳詞
，漫指原判決違背法令，既未依法負舉證責任，復未依卷內訴訟資料，具體指摘原判
決究有何違背法令，顯非適法之第三審上訴理由，依首揭說明，應認上訴人之此部分
上訴，為違背法律上之程式，予以駁回。
又本件雖係刑事訴訟法第三百七十六條第三款所列之案件，惟於修正刑事訴訟法施行
前，原得上訴於第三審法院，且已繫屬於法院，依刑事訴訟法施行法第五條第一項規
定，仍應依施行前之法定程序終結之，附此明。
乙、偽造文書部分：
按刑事訴訟法第三百七十六條所列各罪之案件，經第二審判決者，不得上訴於第三審
法院，法有明文。查上訴人在第一審之自訴事實，尚指稱被告等另涉犯刑法第二百十
四條之罪，查該罪核屬刑事訴訟法第三百七十六條第一款之案件，既經第二審判決，
依法即不得再提起第三審上訴，而上訴人竟併同提起，非法之所許，應予併同駁回。
據上論結，應依刑事訴訟法第三百九十五條前段，判決如主文。
中      華      民      國    八十九    年      六      月     十五     日
                              最高法院刑事第四庭
                                  審判長法官  黃  劍  青
                                        法官  劉  敬  一
                                        法官  林  增  福
                                        法官  楊  商  江
                                        法官  邵  燕  玲
      右正本證明與原本無異
                                              書  記  官
中      華      民      國    八十九    年      六      月    二十二    日


司法院資訊處製作；財團法人民間司法改革基金會備份。
